【裁判字號】    99,台上,5261
【裁判日期】    990819
【裁判案由】    偽造有價證券等罪
【裁判全文】
最高法院刑事判決            九十九年度台上字第五二六一號
上  訴  人  甲○○原名林世斌.
上列上訴人因偽造有價證券等罪案件，不服台灣高等法院台中分
院中華民國九十七年十月十六日第二審判決（九十六年度上訴字
第七七七號，起訴案號：台灣彰化地方法院檢察署九十三年度偵
字第五七九四號），提起上訴，本院判決如下：
    主  文
上訴駁回。
    理  由
壹、偽造有價證券及行使偽造私文書部分：
按刑事訴訟法第三百七十七條規定：上訴於第三審法院，非以判
決違背法令為理由，不得為之；是提起第三審上訴，應以原判決
違背法令為理由，係屬法定要件。如果上訴理由書狀並非依據卷
內訴訟資料具體指摘原判決不適用何種法則或如何適用不當，或
所指摘原判決違法情事顯與法律規定得為第三審上訴理由之違法
情形不相適合時，均應認其上訴為違背法律上之程式，予以駁回
。本件原判決綜合全案證據資料，本於事實審法院之推理作用，
認定上訴人甲○○（原名林世斌）有其事實欄所載偽造有價證券
及行使偽造私文書等犯行，因而撤銷第一審關於偽造有價證券部
分科刑之判決，改判仍依行為時牽連犯關係，從一重論上訴人以
意圖供行使之用，而偽造有價證券罪，量處有期徒刑三年二月，
並諭知相關之從刑；另維持第一審依行為時連續犯及牽連犯關係
，從一重論上訴人以連續行使偽造私文書，足以生損害於他人罪
，量處有期徒刑一年，及諭知相關從刑之判決，而駁回上訴人就
此部分在第二審之上訴；復就上述撤銷改判部分所處有期徒刑三
年二月，與駁回上訴部分所處有期徒刑一年，合併定其應執行之
刑為有期徒刑三年十月，並諭知應執行之相關從刑。已詳敘其所
憑證據及認定之理由；對於上訴人所辯何以不足採信，亦在理由
內詳加指駁及說明，俱有卷存證據資料可資覆按。上訴人上訴意
旨略以：告訴人林建名（下或稱林某）有無將其向中興商業銀行
股份有限公司（下稱中興銀行）貸款新台幣（下同）四十萬元之
存摺、印鑑及提款卡交付伊，與伊有無冒用林某名義向中華商業
銀行股份有限公司（下稱中華銀行）申請貸款七十萬元之事實攸
關；惟原判決並未調查其他相關證據，僅憑林某之指證，遽認林
某有將其貸款存摺、印鑑及提款卡交伊，而為不利於伊之推論，
自有不當。又林某在中華銀行之貸款帳戶，於民國八十九年八月
十六日撥入七十萬元，同日及翌（十七）日支出多筆款項後，旋
即存入九萬元及十三萬元，並連同該帳戶其他餘額共計三十六萬
七千二百四十一元轉償林某在中興銀行之四十萬元貸款，可見上
開帳戶為正常交易之貸款帳戶，並非由他人偽設之帳戶。且中興
銀行均按月寄送對帳單予林某，則其應知悉上述轉償之事實，而
其既未曾表示異議，堪認應已同意在中華銀行之七十萬元貸款。
再林某向富邦商業銀行股份有限公司（下稱富邦銀行）申請信用
卡之申請書除有該銀行徵信人員王若眉（原名王瑞眉，下同）註
記之徵信文字，並附有林某之身分證影本、薪資單及綜合所得稅
查詢資料等文件；且富邦銀行函送之信用卡消費欠款明細共計消
費十一筆，其中八筆為一萬元以下之小額消費，該信用卡帳戶曾
繳納三個月之簽帳消費款。且其中有五筆消費地點在台中縣、市
，但伊當時係在彰化縣擔任小學教師，不可能遠至台中縣、市使
用信用卡簽帳消費，原判決對於上述有利於伊之證據均未加以審
酌及說明，殊有未合。再林某雖證稱其將中興銀行貸款之四十萬
元轉借予伊，並將貸款之存摺、印鑑及提款卡交伊保管云云。但
上述金錢及重要物品之交付，竟無任何簽收領據或證明，足見其
所述有違常理，原判決竟予採信，顯屬違誤。此外，證人王若眉
在林某信用卡申請書上註記曾以電話向林某本人及其聯絡人許雪
娥照會（即查證）之文字，可見林某應有向該銀行申請信用卡使
用，原判決竟認王若眉上述註記不足採為有利於伊之證明，亦有
未洽云云。惟證據之取捨及事實之認定，均為事實審法院之職權
，倘其採證認事並未違背證據法則，自不得任意指為違法而執為
適法之第三審上訴理由。原判決對於其憑何認定上訴人逾越林建
名授權之範圍，利用林某所交付之身分證影本、薪資單及印鑑等
資料，冒用林某名義向中華銀行貸款七十萬元供己使用，並偽造
相關貸款申請書、借據及林某名義之七十萬元本票交付該銀行。
另又冒用林某名義填寫信用卡申請書持向富邦銀行申請信用卡供
其刷卡簽帳消費使用等情，因認上訴人確有行使偽造私文書及偽
造有價證券等犯罪事實，已詳敘其憑據。又林某於案發當時與上
訴人係耐特複合材料有限公司（下稱耐特公司）之同事，其既基
於同事之誼，應上訴人之要求向中興銀行申請貸款四十萬元供上
訴人使用，則其指證為圖方便而將貸款存摺、開戶印鑑及提款卡
交予上訴人使用，自屬可能；且依本國社會習慣，親友之間授受
金錢或貴重物品，基於彼此信任與情誼而未要求對方簽具領據或
證明之情形者，實不乏其例。故林某將上述存摺、印鑑等物品交
予上訴人而未要求簽具領據或證明，尚與情理無違，自不能執此
即謂其所述不實。故原判決採信林某前揭指證，認其將中興銀行
貸款存摺、印鑑及提款卡交予上訴人保管一節，核與證據法則無
違。上訴意旨任意指摘原判決採證不當，要非適法之第三審上訴
理由。再林建名始終否認有授權上訴人向中華銀行申請貸款七十
萬元，及向富邦銀行申請信用卡簽帳使用之事實，並指證係遭上
訴人冒名申請等語。且經原審調查結果，本件中華銀行七十萬元
貸款案中，其中七十萬元本票發票人「林建名」之簽名筆跡，與
林某於其任職之耐特公司領料單上之簽名，以及在台灣彰化地方
法院九十年度斗簡字第二二七號確認本票債權不存在事件當庭於
筆錄上簽名之字跡，其筆劃特徵均不相符。經第一審將林某向中
興銀行申請貸款四十萬元時親自簽具之印鑑卡，及林某多次開庭
筆錄上之簽名，連同本件中華銀行七十萬元貸款案中之印鑑卡、
總約定書、放款借據及本票中有關「林建名」簽名之筆跡送請法
務部調查局鑑定結果，亦認定上開中興銀行印鑑卡及相關庭訊筆
錄上林某之簽名，與中華銀行貸款案之印鑑卡、總約定書、放款
借據及本票上之「林建名」簽名筆跡及書寫習慣均不相同，有法
務部調查局鑑定通知書二份附卷可稽，因認林某之指證非虛，而
採為不利於上訴人之認定，經核於法尚無不合。至林某在中華銀
行貸款帳戶之提存交易情形，以及是否有以該帳戶存款三十六萬
七千二百四十一元轉償林某在中興銀行之四十萬元貸款，均與上
訴人有無擅自冒用林某名義向中華銀行貸款七十萬元，暨有無偽
造林某名義之七十萬元本票無重要關聯。另林某向富邦銀行申請
信用卡之申請書縱附有林某之身分證影本、薪資單暨綜合所得稅
資料查詢單等文件，亦不能據此即謂該信用卡確已獲林某授權而
申請。又富邦銀行函送信用卡消費明細表所列繳款及欠款情形如
何，以及刷卡消費金額多寡，暨曾否繳納刷卡簽帳款，亦與該信
用卡是否確為林某所申請無涉。再台中縣、市與彰化縣緊鄰，二
地相距不遠，上訴人於案發當時縱在彰化縣擔任教師，亦非絕不
可能前往台中縣、市地區刷卡消費，自難執此作為有利於上訴人
之認定。原判決對於以上各情縱未加以審酌及說明，亦與判決結
果不生影響，上訴意旨執此無關宏旨之枝節問題指摘原判決不當
，亦非合法之第三審上訴理由。此外，證人王若眉雖在林某信用
卡申請書上註記曾以電話向林某及其聯絡人許雪娥照會之文字。
然原判決依據王若眉於第一審證稱：伊承辦富邦銀行信用卡業務
一天約數十件至上百件之多，本件為六年前之事，伊當時是否確
實打信用卡申請書上所載辦公室電話000000000號電話
照會，以及照會內容等均無印象等語，認王若眉是否確實有打上
述電話向林某本人或其聯絡人查證，尚非無疑。且該證人經原審
二次傳訊均未到庭，上訴人及其選任辯護人於原審亦捨棄對該證
人傳訊之聲請（見原審卷(二)第二十七頁背面），因認王若眉上揭
註記尚不足採為有利於上訴人之認定，已於理由內論敘說明綦詳
。上訴意旨置原判決明確之論斷於不顧，任憑己意，漫指判決採
證不當，亦非適法之第三審上訴理由。至其餘上訴意旨，無非仍
執其在原審之同一辯解，就原審採證認事職權之適法行使，暨原
判決已明確論斷說明之事項，再事爭執，或對其有無本件行使偽
造私文書及偽造有價證券之單純事實，漫加爭論，均非依據卷內
資料具體指摘原判決有何違法情形，顯與法律規定得為第三審上
訴理由之違法情形不相適合。揆之首揭說明，其對於原判決關於
偽造有價證券及行使偽造私文書部分之上訴均為違背法律上之程
式，應併予駁回。
貳、詐欺得利（包括詐欺取財）部分：
按刑事訴訟法第三百七十六條所列各罪之案件，經第二審判決者
，不得上訴於第三審法院，法有明文。原判決關於上訴人牽連犯
刑法第三百三十九條第一項詐欺得利罪部分（該部分因連續犯詐
欺取財與詐欺得利罪，而從一重依詐欺得利罪處斷），核屬刑事
訴訟法第三百七十六條第四款之案件，依上開說明，既經第二審
判決，自不得上訴於第三審法院。縱此部分與上訴人所犯行使偽
造私文書部分有牽連關係，為裁判上一罪，但其行使偽造私文書
部分之上訴為不合法，本院應從程序上予以駁回，而無從為實體
上判決，對於輕罪之連續詐欺得利部分，亦無從適用審判不可分
原則為實體上審判。上訴人猶一併對此部分提起上訴，自為法所
不許，亦應駁回。
據上論結，應依刑事訴訟法第三百九十五條前段，判決如主文。
中    華    民    國  九十九  年    八    月   十九   日
                      最高法院刑事第八庭
                          審判長法官  洪  文  章
                                法官  王  居  財
                                法官  郭  毓  洲
                                法官  黃  梅  月
                                法官  邱  同  印
本件正本證明與原本無異
                                      書  記  官
中    華    民    國  九十九  年    八    月  二十三  日
                                                      Ｅ

司法院資訊處製作；財團法人民間司法改革基金會備份。
